【裁判字號】    98,上易,140
【裁判日期】    980407
【裁判案由】    詐欺
【裁判全文】
臺灣高等法院刑事判決                 98年度上易字第140號
上  訴  人  臺灣板橋地方法院檢察署檢察官
被      告  乙○○
輔  佐  人  丙○○
即被告之父
上列上訴人因被告詐欺案件，不服臺灣板橋地方法院97年度易字
第2640號，中華民國97年11月28日第一審判決（聲請簡易判決案
號：臺灣板橋地方法院檢察署97年度偵字第13871號），提起上
訴，本院判決如下：
    主    文
上訴駁回。
    理    由
一、本件檢察官聲請簡易判決處刑書意旨略：以被告乙○○能預
    見一般人取得他人金融帳戶之目的，常利用作為財產犯罪工
    具之用，竟仍基於幫助詐欺之不確定故意，於民國96年2月5
    日，在聯合報看到廣告辦理貸款，乃聯繫真實姓名、年籍不
    詳綽號「黃先生」之男子，並向被告借用帳戶，被告乃於同
    年月日將申辦（依卷內資料係82年10月18日開戶）之臺灣土
    地銀行石門分行帳戶（金融機構代號：0000000、帳號：000
    00 0000000）之存摺、提款卡、提款密碼，借給真實姓名年
    籍不詳之人所屬之詐欺集團。嗣該詐欺集團之人於取得上開
    帳戶後，即基於意圖為自己不法所有之犯意，於同年2 月5
    日11時許，電話聯繫並對被害人甲○○佯稱「你在外面與人
    有糾紛，需匯款處理」等語，致甲○○陷於錯誤，而依其指
    示，於同年2月5日13時30分許，在臺北縣中和市○○路323
    號臺灣土地銀行匯款新臺幣（下同）2萬元至被告上開帳戶
    ，嗣始知受騙，因認被告乙○○涉犯刑法第30條第1項、第
    339條第1項之幫助詐欺罪等語。本件公訴人認被告涉有幫助
    詐欺罪，無非係以被告之供述、被害人之指訴、上開帳戶之
    存戶基本資料與交易明細等為其依據。
二、按犯罪事實應依證據認定之，無證據不得認定犯罪事實；不
    能證明被告犯罪者，應諭知無罪判決，刑事訴訟法第154條
    第2項、第301條第1項分別定有明文。次按事實之認定，應
    憑證據，如未能發現確實之證據，或證據不足以證明，自不
    能以推測或擬制之方法，以為裁判基礎；再犯罪事實所憑之
    證據，無論係直接證據或間接證據，其為訴訟上之證明，須
    於一般人均不致有所懷疑而得確信為真實之程度，始得據為
    有罪之認定，倘其證明尚未達此程度而尚有合理之懷疑存在
    時，本諸無罪推定原則，自應為被告無罪之諭知；又被告否
    認犯罪事實所持辯解縱使不能成立，除非有確實證據足以證
    明對於被告犯罪已無合理之懷疑外，不能遽為有罪之認定；
    刑事訴訟法規定被告有緘默權，被告基於不自證己罪原則，
    既無供述之義務，亦不負自證清白之責任，不能因被告未能
    提出證據資料證明其無罪，或對於被訴之犯罪事實不置可否
    ，即認定其有罪，最高法院著有92年度台上字第2570號判決
    可資參考。從而，認定被告有罪之證據，定需達到使事實審
    審判之法官有「確信」之心證時（即英美法上Beyond a rea
    sonable doubt），方得為被告有罪之判斷，若依負追訴犯
    罪職責之檢察官所提出之證據，尚無法使事實審法官有此程
    度之心證時，因法院僅有調查而無蒐集證據之義務（最高法
    院91年度台上字第5846號判決參照），且檢察官於訴訟上應
    負提出證據及說服之實質舉證責任，倘現存卷內證據尚未達
    有罪程度之確信時，自應為有利於被告之認定，最高法院92
    年台上字第128號判例可資參照。又刑法上幫助之行為，須
    有幫助他人犯罪之意思，如無此種故意，基於其他原因，以
    助成他人犯罪之結果，尚難以幫助論，最高法院著有20年上
    字第1022號判例可資參照。本件訊據被告乙○○否認有何公
    訴人所指之幫助詐欺犯行，辯稱當時是受人欺騙，方將提款
    卡寄予他人，我沒有幫助他人詐欺之犯意等，經查本件被告
    為中度聽障之身心障礙人士，有其所提出之身心障礙手冊一
    份在卷可稽，雖被告非精神方面之身心障礙人士，然其對事
    理之瞭解之程度，本即較一般受過完整教育之人為低，是其
    對於交付自己帳戶之存摺、提款卡及密碼予他人之際，是否
    有幫助詐欺之犯意，本即可疑，況亦無積極之證據足以證明
    被告交付存摺、提款卡及密碼予他人時，有幫助詐欺之意思
    ；再被告於檢察官所稱交付帳戶予他人並經該他人對被害人
    甲○○實施詐欺行為之96年2月5日13時25分13秒之後，被告
    自己亦分別於96年2月5日13時53分10秒、96年2月5日14時37
    分3秒存入8千元、2萬元等，有存款憑條及客戶歷史交易明
    細查詢表在卷可稽，如被告有幫助他人詐欺之犯意，自不可
    能自己亦存入款項，以供該詐騙之人提領，足見被告稱當時
    是受人欺騙，尚非不可採信，本件被害人甲○○之證詞及被
    告在土地銀行客戶歷史交易明細資料等，僅能證明被告系爭
    帳戶遭他人作為詐騙之工具，並無任何積極證據證明，被告
    知悉他人有意詐騙被害人，仍提供系爭帳戶予以協助。綜上
    所述，依卷內所存之證據，並無從認定被告有前述幫助詐欺
    之主觀犯意，揆諸前開法律規定及判例意旨所示，自應依法
    為被告無罪判決之諭知。
三、原審經審理結果，認無其他積極證據足資證明被告有公訴人
    所指之前開犯行，而為被告無罪之諭知，尚無不合，公訴人
    上訴指摘原判決不當為無理由，應予駁回。
據上論斷，應依刑事訴訟法第368條判決如主文。
本案經檢察官周志榮到庭執行職務。
中    華    民    國    98    年    4     月    7     日
                  刑事第九庭  審判長法  官  陳貽男
                                    法  官  何信慶
                                    法  官  許宗和
以上正本證明與原本無異。
不得上訴。
                                    書記官  林淑貞
中    華    民    國    98    年    4    月     14    日


司法院資訊處製作；財團法人民間司法改革基金會備份。
